---
title: "Modelos gráficos probabilísticos. Informe ejercicio opcional."
author: "Jacinto Carrasco Castillo"
date: "27 de febrero de 2017"
output:
  pdf_document: default
---

```{r setup, include=FALSE}
knitr::opts_chunk$set(echo = FALSE, fig.align = "center", fig.width = 3)
library(knitr)
```


### Descripción del problema.

El problema consistirá en determinar si la cosecha de un año de un cultivo de trigo será superior o inferior a una cantidad preestablecida. Para ello usaremos la información correspondiente al clima durante ese año, el terreno en el que se ha plantado, la variedad del trigo, si la plantación ha sido afectada por la plaga y si se ha usado abono y/o plaguicida.

### Descripción de la red que represente el problema: Parte cualitativa y cuantitativa.

#### Parte cualitativa

   La red la mostramos en la Figura 1.
```{r}
system('echo \'
digraph DAG {

  # Intialization of graph attributes
  graph [overlap = false,
         layout = dot,
         rankdir = TD]

  # Initialization of node attributes
  node [shape = ellipse,
        fontname = Helvetica,
        fixedsize = false]

  # Initialization of edge attributes
  edge [color = black,
        rel = yields,
        fontname = Helvetica]

   Abono -> Cosecha
   Terreno -> Abono
   Clima -> Abono
   Clima -> Cosecha
   Variedad -> Plaga
   Plaga -> Cosecha
   Plaguicida -> Plaga
   Variedad -> Cosecha
}
\' > graph.dot')
system('dot -Tpdf graph.dot -o graph.pdf')
```

![graph](graph.pdf)

#### Parte cuantitativa 

* Clima
```{r}
clima <- data.frame(Positivo = 0.7, Negativo = 0.3)
kable(clima)
```


* Terreno
```{r}
terreno <- data.frame(Duro = 0.3, Arcilloso = 0.6, Arenoso = 0.1)
kable(terreno)
```


* Variedad
```{r}
variedad <- data.frame("Variedad A" = 0.6, "Variedad B"= 0.4)
kable(variedad)
```



* Plaguicida
```{r}
plaguicida <- data.frame("Sí" = 0.8, "No"= 0.2)
kable(plaguicida)
```


* Abono
```{r}
abono <- data.frame("Clima" = c("positivo","positivo","positivo","negativo", "negativo", "negativo"),
                    "Terreno" = c("Duro","Arcilloso","Arenoso","Duro","Arcilloso", "Arenoso"),
                    "Sí" = c(0.65,0.4,0.5,0.85,0.6,0.7),
                    "No"= c(0.35,0.6,0.5,0.15,0.4,0.3))
kable(abono)
```

* Plaga

```{r}
plaga <- data.frame("Plaguicida" = c("Sí","Sí","No","No"),
                    "Variedad" = c("Variedada A","Variedada B","Variedada A","Variedada B"),
                    "Sí" = c(0.2,0.3,0.6,0.9),
                    "No"= c(0.8,0.7,0.4,0.1))
kable(plaga)
```



* Cosecha
```{r}
cosecha <- data.frame("Abono" = rep(c("Sí","No"), each = 8),
                      "Clima" = rep(rep(c("Positivo","Negativo"),each=4),2),
                      "Plaga" = rep(rep(c("Sí","No"),each=2),4),
                      "Variedad" = rep(c("Variedad A","Variedad B"), 8),
                      "Sí" = c(0.4,0.5,0.95,0.9,0.2,0.25,0.35,0.4,0.35,0.25,0.8,0.7,0.05,0.07,0.3,0.2),
                      "No"= c(0.6,0.5,0.05,0.1,0.8,0.75,0.65,0.6,0.65,0.75,0.2,0.3,0.95,0.93,0.7,0.8))
cosecha <- cosecha[order(cosecha$Plaga,cosecha$Abono,cosecha$Clima,rev(cosecha$Variedad),
                         decreasing=T), ]
rownames(cosecha) <- NULL
kable(cosecha)
```


