---
title: "Informe de competición en Kaggle"
subtitle: "Minería de datos: preprocesamiento y clasificación"
author: "Jacinto Carrasco Castillo"
date: "16 de febrero de 2017"
output: html_document
---

```{r setup, include=FALSE}
knitr::opts_chunk$set(echo = F, fig.align = "center")
library(ggplot2)
library(Hmisc)
library(mice)
library(robCompositions)
library(VIM)
library(caret)
library(randomForest)
```

# Preprocesamiento 

## Visualización

```{r}
str(data.tra)
```

```{r}
ggplot(data.tra, aes(x=TIPO_ACCIDENTE)) + geom_bar()
```

```{r}
ggplot(data.tra, aes(x=ACOND_CALZADA)) + geom_bar() + labs(x="Año")
```


```{r}
describe(data.tra)
```

### Inspección de datos perdidos y valores de los atributos


```{r}
any.col.na <- sum(apply(data.tra, 1, anyNA))
num.na.values <- colSums(is.na(data.tra))
```

De las 30002 instancias tenemos 27403 instancias que tienen algún valor perdido. Lógicamente no podríamos simplemente ignorarlas. Si vemos la distribución por variables de los valores perdido observamos que hay dos variables, el acondicionamiento de la calzada y la carretera para las que la mayoría de valores están ausentes, lo que nos indica que quizá debamos descartar estas características debido a que la información que podamos imputar será de muy dudosa calidad.

Mostramos la distribución del número de valores perdidos para los atributos: 

```{r dist.num.na}
dist.na <- apply(data.tra, 1, function(x) sum(is.na(x)))
ggplot(data.frame(dist.na), aes(x = dist.na)) + geom_histogram(bins=9) + scale_x_continuous(breaks = 0:8)
```



```{r num.na}
print(num.na.values[order(num.na.values, decreasing = T)])
```

## Imputación de valores 


Usamos el paquete `mice` para realizar la imputación de valores:


```{r}
imputados <- mice::mice(data.tra.wo, m=5, method="pmm")
data.tra.wo.imp <- complete(imputados)
write.csv(data.tra.wo.imp, "Data/data.tra.imp.csv")
``` 


# Primer exp

```{r}
model.rf.wo.na <- randomForest(TIPO_ACCIDENTE ~ ., data = data.tra.wo.imp)
``` 

```{r}
predict.rf.imp <- predict(model.rf.wo.na, data.tst.wo.na)
``` 

```{r}
for(i in 1:length(data.tra.wo.imp)){
   l.tst <- levels(data.tra.wo.imp[[i]])

   levels(data.tra.wo.imp[[i]])
}
``` 






```{r}
levels(data.tst$HORA) <- sub(",",".",levels(data.tst$HORA))

```