---
title: "Ejercicios 2"
author: "Jacinto Carrasco Castillo"
date: "5 de noviembre de 2016"
output: pdf_document
---

```{r setup, include=FALSE}
knitr::opts_chunk$set(echo = TRUE)
setwd("/mnt/DATA/Universidad/1º MCD/Introducción a la Ciencia de Datos/IntroducciónProgramaciónR")
```

# 2.- Matrices

### Ejecuta los siguientes comandos. 

```{r}
matrix(data=5, nr=2, nc=2)
matrix(1:6, 2, 3)
matrix(1:6, 2, 3, byrow=TRUE)
```

* Estamos creando una matriz de dos filas y columnas con 5 como dato.
* Con los números del 1 al 6 creamos una matriz con dos filas y tres columnas
* Esta orden hace lo mismo que la orden anterior, con la diferencia de que introducimos los números por filas en lugar de por columnas.

### Crea un vector `z` con los 30 primeros números y crea con el una matriz `m` con 3 filas y 10 columnas.

```{r}
z <- 1:30
m <- matrix(z, nrow = 3, ncol = 10)
```


### Escribe la tercera columna en un vector

```{r}
m[ ,3]
```


### Crea en R las matrices

```{r}
x <- matrix(c(3,2,-1,1), ncol = 2, byrow = T)
y <- matrix(c(1,0,4,1,0,-1), ncol = 3)
```


Y calcula los efectos de los siguientes comandos

```{r}
x[1, ]
```

Obtenemos la primera fila.

```{r}
x[2,]
```

Obtenemos la segunda fila.

```{r}
x[,2]
```

   Obtenemos la segunda columna
```{r}
y[1,2]
```

   Obtenemos el elemento en la primera fila, segunda columna
   
```{r}
y[,2:3] 
```

   Obtenemos las columnas 2 y 3.

### Transforma la matriz `m` que creastes en el ejercicio anterior en un array multidimensional. Pista: averigua lo que puedas de la función `dim()`.

```{r}
array(m, dim = c(nrow(m), ncol(m)))
```


### Crea un array x de $5 \times 5$ y rellénalo con valores del 1 al 25. Investiga la función array(). 

```{r}
x <- array(1:25, dim = c(5,5))
```


### Escribe el array x en un vector y

```{r}
y <- as.vector(x)
```


### Dadas las matrices  m1 y m2 usa `rbind()` y `cbind()` para crear matrices nuevas. para crear matrices nuevas utilizando estas funciones, llamalas M1 y M2.¿En que se diferncian las matrices creadas?

```{r}
m1 <- matrix(1, nr = 2, nc = 2)
m2 <- matrix(2, nr = 2, nc = 2)
```

```{r}
cm1m2 <- cbind(m1,m2)
rm1m2 <- rbind(m1,m2)
```

Con `cbind` unimos las matrices por columnas, mientras que con `rbind` lo hacemos por filas.



### El operador para el producto de dos matrices es ‘ %* %’. Por ejemplo, considerando las dos matrices creadas en el ejercicio anterior utilízalo.

```{r}
cm1m2 %*% rm1m2
```


### Usa la matriz M1 del ejercicio anterior y aplica la función `t()`. ¿qué hace esa función?

Esta función devuelve la matriz transpuesta

```{r}
t(m1)
```

### Ejecuta los siguientes comandos basados en la función `diag()` sobre las matrices creadas anteriormente m1 y m2. ¿Qué tipo de acciones puedes ejecutar con ella?

```{r}
diag(m1)

diag(rbind(m1, m2) %*% cbind(m1, m2))

diag(m1) <- 10

diag(3)
v <- c(10, 20, 30)
diag(v)

diag(2.1, nr = 3, nc = 5)
```

* Crea los siguientes vectores. Los datos se corresponden con las ventas en millones de la trilogía de la guerra de las galaxias. El primer numero corresponde a las ventas en US y el segundo al resto de países.
# Box office Star Wars: In Millions (!)  First element: US, Second element:
# Non-US
```{r}
new_hope = c(460.998007, 314.4)
empire_strikes = c(290.475067, 247.9)
return_jedi = c(309.306177, 165.8)
```

Construye la matriz `star_wars_matrix` con esos vectores

```{r}
stars_wars_matrix <- rbind(new_hope, empire_strikes, return_jedi)
```

Añádele nombres a las columnas y filas de la matriz según las descripciones dadas anteriormente de los datos

```{r}
rownames(stars_wars_matrix) <- c("New Hope", "Empire Strikes", "Return Jedi")
colnames(stars_wars_matrix) <- c("US", "Non US")
```


Calcula las ganacias  mundiales de cada película y  guardalas en un vector que se llame `worldwide_vector`.

```{r}
worldwide_vector <- apply(stars_wars_matrix, 1, sum)
```

Añade éste ultimo vector como una columna nueva a la matriz `star_wars_matrix` y asigna el resultado a `all_wars_matrix`. Usa para ello la función `cbind()`.

```{r}
all_wars_matrix <- cbind(stars_wars_matrix, worldwide_vector)
```

Calcula las ganancias totals en USA y fuera de USA para las tres películas. Puedes usar para ello la función `colSums()` 

```{r}
colSums(stars_wars_matrix)
```


Calcula la media de ganancias para todas las películas fuera de los Estados Unidos. Asigna esa media la variable `non_us_all`. Haz lo mismo pero sólo para las dos primeras películas . Asigna el resultado a la variable `non_us_some`.

```{r}
non_us_all <- mean(stars_wars_matrix[ ,2])
non_us_some <- mean(stars_wars_matrix[c(1,2), 2])
```

Calcula cuántos visitantes hubo para cada película en cada área geográfica. Ya tienes las ganancias totales en `star_wars_matrix`. Asume que el precio de las entradas es de cinco euros/dólares (Nota: el numero total de visitantes para cada pelicula dividido por el precio del ticket te da el numero de visitantes)

```{r}
n_public <- stars_wars_matrix / 5 * 10^6 
# Multiplicamos por 10^6 puesto que los datos no estaban en 
# dólares sino en millones de dólares
```


Calcula la media de visitantes en territorio USA y en territorio noUS.

```{r}
apply(n_public, 2, mean)
```


##Subsetting matrices y arrays 


* Como hemos visto en teoría la sintaxis para acceder tanto a matrices como a arrays bidimiensionales es la siguiente.

`array[rows, columns] `

* Muchas funciones de R necesitan una matriz como dato de entrada. Si algo no funciona recuerda convertir el objeto a una matriz con la función

*  Crea un array `i <- array(c(1:10),dim=c(5,2))`. ¿Qué información te dan los siguientes comando?

```{r}
i <- array(c(1:10),dim=c(5,2))
dim(i); 
nrow(i); 
ncol(i) 
```

Nos dan respectivamente las dimensiones del array, el número de filas (`dim()[1]`) y el número de columnas (`dim()[2]`)

* Crea un array `i` de dimensiones 5 filas y dos columnas y rellénalo con valores del 1-5 y del 5 al 1


```{r}
i <- array(c(1:5,5:1), dim = c(5,2))
```


* ¿Qué hace el comando x[i]?. Comprueba qué tienes en `x` antes.

En `x` tengo un `array` $5 \times 5$ con los números del 1 al 25. Al hacer `x[i]` lo que hacemos es acceder a las posiciones que indica cada fila del `array` `i`.

```{r}
x[i]
```

* ¿y el comando x[i] <- 0?

Pone en estas posiciones el valor 0

```{r}
x[i] <- 0
x
```


* Descárgate el fichero array_datos.txt de SWAD (Practicas/Ficheros) e impórtalo en tu work space de R teniendo en cuenta que es un texto tabulado. Después crea un documento con el mismo pero en formato csv en vez de tab separated.

```{r}
table <- read.table("array_datos.txt")
write.csv(table, "array_datos.csv")
```


# 2. Acceso y selección de secciones de un  data frames 

La sintaxis general para acceder a un data frame es `my_frame[rows, columns]`.\\

Vamos a trabajar con un ejemplo que viene por defecto en la instalación de `R` `USArrests`. Este data frame contiene la información para cada estado estadounidense de las tasas de criminales (por 100.000 habitantes). Los datos de las columnas se refieren a Asesinatos, violaciones y porcentaje de la población que vive en áreas urbanas. Los datos son de 1973. Contesta a las siguientes preguntas sobre los datos


* Obten las dimensiones del data frame utilizando la función `dim()`
```{r}
dim(USArrests)
```

* ¿Qué hace la función length cuando se aplica sobre un dataframe?. 
Nos devuelve el número de variables del `data.frame`, esto es, el número de columnas.
```{r}
length(USArrests)
```

*Obtén el numero  de columnas y el número de filas
```{r}
ncol(USArrests)
nrow(USArrests)
```

* Obtén el nombre de las filas y las columnas para este data frame.
```{r}
rownames(USArrests)
colnames(USArrests)
```

* Échale un vistazo a los datos, por ejemplo a las seis primeras filas.
```{r}
USArrests[1:6, ]
```

* Ordena de forma decreciente las filas de nuestro data frame según el porcentaje de población en el área urbana. Para ello investiga la función `order()` y sus parámetros.
```{r}
USArrests[order(USArrests$UrbanPop, decreasing = T), ]
```

* ¿Podrías añadir un segundo criterio de orden?, ¿cómo?  
Añadiríamos el segundo criterio poniendo otro parámetro en la función `order`. Por ejemplo

```{r}
USArrests[order(USArrests$UrbanPop, USArrests$Murder,
                decreasing = c(T,F), 
                method = "radix"), ]
```

ordenamos en primer lugar por el porcentaje de población urbana y en segundo lugar por la tasa de asesinatos en orden creciente.

* Muestra por pantalla la columna con los datos de asesinatos

```{r}
USArrests$Murder
```

* Muestra las tasas de asesinato para el segundo, tercer y cuarto estado 

```{r}
USArrests[2:4, "Murder"]
```

* Muestra las primeras cinco filas de todas las columnas
```{r}
USArrests[1:5, ]
```

* Muestra todas las filas para las dos primeras columnas
```{r}
USArrests[ ,1:2]
```

* Muestra todas las filas de las columnas 1 y 3
```{r}
USArrests[ ,c(1,3)]
```

* Muestra solo las primeras cinco filas de las columnas 1 y 2
```{r}
USArrests[1:5, c(1,2)]
```

* Extrae las filas para el índice Murder
```{r}
USArrests[ ,"Murder"]
```

Vamos con expresiones un poco mas complicadas:…

* ¿Qué estado tiene la menor tasa de asesinatos? 
```{r}
rownames(USArrests)[which.min(USArrests$Murder)]
```


* ¿Qué estados tienen una tasa inferior al 4%?
```{r}
rownames(USArrests)[USArrests$Murder < 4]
```


* ¿Qué estados están en el cuartil superior en lo que a población en zonas urbanas se refiere? 
```{r}
rownames(USArrests)[USArrests$UrbanPop > quantile(USArrests$UrbanPop, probs = 0.75)]
```



### Vamos a trabajar con otro data frame. Descarga el fichero student.txt de la plataforma SWAD, almacena la información en una variable llamada “students”. Ten en cuenta que los datos son tab-delimited y tienen un texto para cada columna. Comprueba que R ha leído correctamente el fichero imprimiendo el objeto en la pantalla.

```{r}
students <- read.table("student.txt", header = T)
```


Imprime sólo los nombres de la columnas

```{r}
colnames(students)
```


Selecciona sólo a la columna height 

```{r}
students$height
```

¿Cuantas observaciones hay en cada grupo?. Utiliza la función `table()`. Este comando se puede utilizar para crear tablas cruzadas (cross-tabulations)

```{r}
table(students)
```


Crea nuevas variables a partir de los datos que tenemos. Vamos a crear una variable nueva “sym” que contenga M si el genero es masculino y F si el genero es femenino. Busca en la ayuda información sobre la función `ifelse()`. 

```{r}
sym <- ifelse(students$gender == "female", "F", "M")
```


Crea una segunda variable “colours” cuyo valor será “Blue” si el estudiante es de kuopio y “Red” si es de otro sitio.

```{r}
colours <- ifelse(students$population == "kuopio", "Blue", "Red")
```


Con los datos anteriores de height y shoesize y las nuevas variables crea un nuevo data.frame que se llame students.new Comprueba que la clase de student.new es un dataframe.

```{r}
student.new <- data.frame("height" = students$height, 
                          "shoesize" = students$shoesize, 
                          "sym" = sym, "colours" = colours)
class(student.new)
```


Crea dos subsets a partir del dataset student. Divídelo dependiendo del sexo. Para ello primero comprueba qué estudiantes son hombres (male). Pista: busca información sobre la función `which`.
Basándote en esa selección dada por `which` toma solo esas filas del dataset student para generar el subset stundent.male
Repite el procedimiento para seleccionar las estudiantes mujeres (females)
Utiliza la function `write.table()` para guarder el contenido de student.new en un archivo.  

Esto podemos hacerlo o bien usando como se comenta la función `which` o simplemente seleccionando aquellos que tienen la variable `sym` igual a `M` o `F`.
```{r}
# Estudiantes hombres
student.new[student.new$sym == "M", ]
student.male <- student.new[which(student.new$sym == "M"), ]

# Estudiantes hombres
student.new[student.new$sym == "F", ]
student.female <- student.new[which(student.new$sym == "F"), ]

write.table(student.new, "new_student.txt")
```

# 3. Como crear un data frame desde cero en R 

Crea os siguientes vectores:
```{r}
employee <- c('John Doe','Peter Gynn','Jolie Hope') 
salary <- c(21000, 23400, 26800) 
startdate <- as.Date(c('2010-11-1','2008-3-25','2007-3-14'))
```

¿tienen los tres vectores la misma clase?¿qué clases son?

```{r}
class(employee)
class(salary)
class(startdate)
```

El primer vector tiene clase `character`, el segundo tiene clase `numeric` y el tercero clase `Date`.

Combina los vectores en un data frame que se llame employ.data
```{r}
employ.data <- data.frame(employee, salary, startdate)
```


Muestra por pantalla la estructura del nuevo data frame
¿ves algo extraño cuando miras a la estructura de employ.data? ¿Qué?

```{r}
str(employ.data)
```

La variable `employee` es de tipo factor y no tipo `character`

A pesar de que el vector employee es un vector de tipo carácter, R por defecto lo ha convertido en un factor. Puedes evitar esta transformación automática utilizando la función `stringsAsFactors()` y declarándola `FALSE`. Prueba y comprueba la diferencia al llamar a la function `str()` sobre el nuevo employ.data OJO: este es un grave error así que procura usar siempre la function antes mencionada para forzar vectores y matrices como caracteres cuando sea necesario.

```{r}
employ.data <- data.frame(employee, salary, startdate, stringsAsFactors = FALSE)
str(employ.data)
```


# 4. Cómo preparar datos en R 
By Andrie de Vries and Joris Meys 

Preparemos el data frame `mtcars()` que viene por defecto en R:

Selecciona las variables 1,2,9 y 10 de `mtcars()` y asignalas a un data frame llamado `cars`. 
Utiliza estos números como índices para extraer las variables.

```{r}
cars <- data.frame(mtcars[ ,c(1,2,9,10)])
```


Convierte la variable gear en cars en un factor ordenado
Transforma la variable am de cars en un factor dónde su valor sea “auto” si su valor original era 1 y “manual” sies era 0. PISTA: mira la función `ifelse()`. ¿Cómo puedes usar la propiedad de esta función para escribir tu código?
Comprueba la estructura de tu set de datos. Describe tu nuevo data frame

```{r}
cars <- transform(cars, gear = factor(cars$gear, ordered = T),
                  am = ifelse(cars$am == 1, "auto", "manual"))
str(cars)
```

Ahora la variable `gear` es un factor ordenado y la variable `am` es de tipo `character`.
