---
title: "Introducción a R"
author: "Jacinto Carrasco Castillo"
date: "27 de octubre de 2016"
output: pdf_document
---

```{r setup, include=FALSE}
knitr::opts_chunk$set(echo = TRUE)
setwd("~/Documentos/DATCOM-1617/Introducción-Ciencia-Datos/Ejercicios 1")
```

# 1. R interactivo

### Crea una secuencia de números impares 

```{r}
seq(1, by=2, length.out = 10)
```

### Crea números del 1 al 30

```{r}
1:30
```

### Busca en la ayuda qué hace la función `seq()`. Describe qué hace. Utilízala para crear números del 1 al 30 con un incremento de 0.5. ¿Qué otros parámetros te ofrece la función `seq()`? Utilízalos en un ejemplo.

La función `seq` genera secuencias numéricas. Los parámetros que podemos pasarle son
`from` y `to` para definir los extremos y `by` para indicar el incremento en cada paso.

```{r}
seq(from = 1, to = 30, by = 0.5)
```

Otros parámetros de la función `seq` son `length.out` que nos permite prefijar el número de elementos que tendrá la salida. Por ejemplo, si queremos obtener un vector de 5 números que vayan del 1 al 2, fijamos a 5 este parámetro:

```{r}
seq(1, 2, length.out = 5)
```

Otro parámetro es `along.with`, que podría realizar la misma función aunque de un modo distinto. Si tenemos un vector `x` y queremos obtener una secuencia de la misma longitud que `x`, usaremos este argumento. Aplicado el mismo ejemplo que antes, disponemos del vector `x` con cinco elementos y creamos un vector

```{r}
x <- letters[1:5]
seq(1,2, along.with = x)
```

Sería equivalente a usar `length.out = length(x)`.

### Crea una secuencia de números indicando el principio y la longitud de la secuencia de números

```{r}
seq(from = 1, to = 4, length.out = 10)
seq(from = -1, to = -10, along.with = 1:20)
```

### Crea letras minúsculas, mayúsculas, nombre de los meses del año y nombre de los meses del año abreviado

Usaremos las variables `letters`, `LETTERS`, `month.names` y `month.abb`.

### Investiga la función `rep()`. Repite un vector del 1 al 8 cinco veces.

Esta función nos permite repetir un vector el número de veces que fijemos.

```{r}
rep(1:8, 5)
```

### Haz lo mismo con las primeras ocho letras del abecedario en mayúsculas

```{r}
rep(letters[1:8], 5)
```


# 2. Vectores

### Crea los siguientes vectores:
+ Un vector del 1 al 20

```{r}
1:20
```

+ Un vector del 20 al 1
```{r}
20:1
```

+ Utilizando el comando `c()` crea un vector que tenga el siguiente patrón 1,2,3,4,5…20,19,18,17….1
```{r}
c(1:20,20:1)
```

### Genera una secuencia de números del 1 al 30 utilizando el operador : y asígnalo al vector x. El vector resultante x tiene 30 elementos. Recuerda que el operador ‘:’ tiene prioridad sobre otros operadores aritméticos en una expresión. Genera un vector `x` que contenga números del 1 al 9. Utilizando el operador ‘:’ y utilizando otras opciones.  PISTA: `seq()`

```{r}
x <- 1:30
x
x <- 1:9
x
x <- seq(from = 1, to = 9)
x
```


### Genera un vector x que contenga 9 números comprendidos entre 1 y 5

Hay varias formas de entender este enunciado, o bien obteniendo una secuencia de 9 números que van del 1 al 5 o obteniendo 9 números aleatorios entre el 1 y el 5.

```{r}
seq(1, 5, length.out = 9)
runif(9, min = 1, max = 5)
sample(1:5, size = 9, replace = T)
```


### Busca que hace la función `sequence()`. ¿Cuál es la diferencia con la función `seq()`?

   La función `sequence(n)` genera el vector `1:n`. Sería equivalente a la función `seq(1, n)`. La función `seq` permite generar una secuencia a partir de múltiples parámetros. La función
`sequence(x)` concatena los vectores `1:n` para cada `n` en el vector `x`.

### Crea un vector numérico utilizando la función `c()`

```{r}
x <- c(1,3,4,5,2,4,1.4)
x
```

### Accede al segundo elemento del vector

```{r}
x[2]
```

### Crea un vector numérico `z` que contenga del 1 al 10. Cambia el modo del vector a carácter. 
```{r}
z <- 1:10
z <- as.character(z)
z
```

### Ahora cambia el vector z a numérico de nuevo
```{r}
as.numeric(z)
```

### Busca en la ayuda que hace la función `scan()`. Utilízala para leer un fichero cualquiera y asigna la lectura a un vector “z”.

   La función `scan` lee una estructura de datos o fichero.
   
```{r}
z <- scan("iris.csv", what = character(), sep =";")
```



### Crea un vector x con 100 elementos, selecciona de ese vector una muestra al azar de tamaño 5. Busca que hace la función `sample()`.
```{r}
x <- 1:100
sample(x, size = 5)
```

Estamos obteniendo aquí 5 elementos sin repetición.

### Genera un vector de tipo con 100 números entre el 1 y el 4 de forma random. Para ello mira en la ayuda la función `runif()`. Obliga a que el vector resultante sea de tipo integer. Ordena el vector por tamaño usando la función `sort()`. ¿Qué devuelve la función `sort`?. Si quisieras invertir el orden de los elementos del vector qué función utilizarías. Utiliza la función `order()` sobre x. ¿Cuál es la diferencia con la función `sort()`?

```{r}
x <- runif(100, 1, 4)
x <- as.integer(x)
x
sort(x)
```

La función `sort()` devuelve el vector ordenado de menor a mayor. Si ponemos el atributo `decreasing` a `TRUE` obtenemos el orden descendente. La función `order` nos da cuál es la permutación del vector que debemos realizar para ordenarlo. Si tenemos el vector `x`, sería equivalente hacer `sort(x)` que `x[order(x)]`.

### Crea un vector x que contenga los números ordenados del 1 al 10 de forma consecutiva. Investiga la función `rep()`. Una vez comprobado que funciona, elimina las entradas repetidas del vector, para ello consulta la función `unique()`.

   La función `rep` repite los valores del vector que pasamos como entrada.
   
```{r}
x <- 1:10
r <- rep(x, 3)
r
unique(r)
```


### Crea un vector cualquiera. Devuelve de ese vector una muestra cinco números seleccionada al azar. Usa la función `sample()`, prueba a determinar los valores que quieres extraer con y sin remplazo.

Para extraer con reemplazo pasamos como `TRUE` el argumento `replace`. Si no añadimos el tamaño de la muestra obtenemos una permutación del vector.

```{r}
x <- 1:3
sample(x)
sample(x, size = 2)
sample(x, size = 5, replace = TRUE)
```


### Comprueba que objetos tienes ahora en tu espacio de trabajo. Prueba con la función `ls()`

```{r}
ls()
```


# 3. Explora el indexado de Vectores

### Ejecuta los siguientes comandos y comprueba su resultado

```{r}
x <- 1:10
names(x) <- letters[x]

x[1:3]
x[c(1,10)]
x[c(-1,-2)]
x[ x > 5]
x[c("a","d")]
x[]
x <- 1:10; y <- c(x[1:5],99,x[6:10]); y
```

* En primer lugar creamos el vector `x` con los enteros del 1 al 10. 
* Cambiamos en la siguiente orden el nombre de los elementos de `x` poniéndole las 10 primeras letras del abecedario. 
* Obtenemos los tres primeros elementos del vector introduciendo como índices el vector 1:3
* Obtenemos el vector `x` salvo el primer y el segundo elemento
* Obtenemos los valores del vector `x` tales que sean mayores que 5. Para ello estamos introduciendo un vector lógico que tiene `T` en las posiciones que sean mayores que 5 y `F` en las que no.
* Obtenemos los valores en las posiciones con nombre "a" y "d"
* Obtenemos todos los valores del vector `x`
* Almacenamos en `x` el vector de enteros del 1 al 10 y en la variable `y` introducimos un vector con las primeras cinco posiciones del vector `x`, el valor 99 y las posiciones de la 6 a la 10 del vector `x`.

### Crea un vector con números del 1 al 100 y extrae los valores del 2 al 23.

```{r}
x <- 1:100
x[2:23]
```

### Del mismo vector x extrae ahora todos los valores menos del 2:23

```{r}
x[-(2:23)]
```


### Cambia el número en la posición 5 por el valor 99 

```{r}
x[5] <- 99
x
```

### Crea un vector lógico del vector letters, (e.g. comprobando si existe c en el vector letters).

Por ejemplo creamos este vector lógico comparando cada letra con el valor "c". R replicará automáticamente el valor "c" para obtener un vector de la longitud de `letters` y compararlo con este vector. Lógicamente habrá sólo una posición con el valor `TRUE` y concluimos que "c" existe en `letters` (habría otros modos de comprobar esto, por ejemplo aplicando `any()` al vector resultante o con el operador `\%in\%`).

```{r}
letters == "c"
```

### ¿Qué devuelve el siguiente comando? which(rep(letters,2)=="c") 

Devuelve las posiciones en las que se encuentra el carácter "c" en la repetición de `letters` dos veces. Estas serán 3 y $26 + 3 = 29$

```{r}
which(rep(letters,2)=="c")
```


### ¿Qué devuelve el siguiente comando? match(c("c","g"), letters) 

Devuelve las posiciones donde los elementos coinciden.

```{r}
match(c("c","g"), letters) 
```



### Crea un vector x de elementos -5 -1, 0, 1, . . . , 6. Escribe un código en R del tipo x[ 'something' ], para extraer

```{r}
x <- -5:6
```


* Elementos de x menores que  0,
```{r}
x[x < 0]
```
* Elementos de x menores o igual que 0,
```{r}
x [x <= 0]
```

* Elementos de x mayor o igual que 3,
```{r}
x[x >= 3]
```

* Elementos de x menor que 0 o mayor que  4 
```{r}
x[x < 0 | x > 4]
```

* Elementos de x mayor que 0 y menor que 4
```{r}
x[x > 0 & x < 4]
```

* Elementos de x distintos de 0
```{r}
x[x != 0]
```

### El código `is.na` se usa para identificar valores ausentes (NA). Crea el vector `x<- c(1,2,NA)` y averigua qué pasa cuando escribes `is.na(x)`. Prueba con `x[ x!=NA ]` ¿obtienes con este comando los missing values de x?. ¿Cuál es tu explicación?

Al escribir `is.na(x)` obtenemos un vector lógico con `T` en las posiciones donde se encuentre un valor no disponible.
Al hacer la comparación `x != NA` no estamos obteniendo si cada elemento de `x` está o no disponible, ya que no es posible comparar un valor no disponible con otro y decidir si son iguales o no.

```{r}
x <- c(1,2,NA)
is.na(x)
x[x != NA]
```


### Determine what objects are in the current workspace(`objects()`)

```{r}
objects()
```


# 4. Búsqueda de valores idénticos y distintos en Vectores

### Haz la intersección de dos vectores month.name[1:4] y  month.name[3:7] usando la función `intersect()`.

```{r}
x <- month.name[1:4]
y <- month.name[3:7]
intersect(x,y)
```


### Recupera los valores idénticos entre dos vectores usando %in%. Esta función devuelve un vector lógico de los elementos idénticos. Utiliza esa función para poder extraer ese subset del vector original.

```{r}
x[x %in% y]
```


### Si x=month.name[1:4] e y= month.name[3:7] recupera los valores únicos en el primer vector. Para ello investiga la función `diff()`.¿Puedes usarlo con caracteres?. Busca una alternativa.

   No podemos usar la función `diff` con caracteres por lo que optamos por tomar de `x` aquellos valores que no estén en `y`.
   
```{r}
x[!(x %in% y)]
```

### Une dos vectores sin duplicar las entradas repetidas. Investiga la función `union()`.

```{r}
union(x,y)
```

### Recupera las entradas duplicadas en `x` e `y`

```{r}
intersect(x,y)
```

